臺灣嘉義地方法院民事裁定　100年度事聲字第106號
聲明異議人
即　聲請人　吳國正
代　理　人　吳安和
相　對　人　國泰世華商業銀行股份有限公司
法定代理人　汪國華
代　理　人　顏芳義
上列當事人間因債務執行強制執行事件，聲明異議人對於中華民
國100年10月11日本院民事執行處司法事務官所為100年度司執字
第26829號民事裁定聲明異議，本院裁定如下：
    主  文
異議駁回。
    理  由
一、按強制執行事件，由法官或司法事務官命書記官督同執達員
    辦理之。本法所規定由法官辦理之事項，除拘提、管收外，
    均得由司法事務官辦理之。強制執行法第3條及法院組織法
    第17條之2第1項第2款分別定有明文。又當事人或利害關係
    人，對於執行法院強制執行之命令，或對於執行法官、書記
    官、執達員實施強制執行之方法，強制執行時應遵守之程序
    ，或其他侵害利益之情事，得於強制執行程序終結前，為聲
    請或聲明異議；前項聲請或聲明異議，由執行法院裁定之。
    亦為強制執行法第12條第1項、第2項所明定。則依上開條文
    規定，司法事務官於強制執行程序中就當事人或利害關係人
    依第12條所為之聲請或聲明異議，自得立於執行法院之地位
    先為准駁之裁定（處分）。次按司法事務官處理事件所為之
    處分，與法院所為者有同一之效力。當事人對於司法事務官
    處理事件所為之終局處分，得於處分送達後10日之不變期間
    內，以書狀向司法事務官提出異議。司法事務官認前項異議
    有理由時，應另為適當之處分；認異議為無理由者，應送請
    法院裁定之。法院認第一項之異議為有理由時，應為適當之
    裁定；認異議為無理由者，應以裁定駁回之。民事訴訟法第
    240之3條及第240之4條亦分別定有明文。本件聲明異議人係
    對本院民事執行處司法事務官所為之執行處分聲明異議，司
    法事務官認其異議無理由而送請本院為裁定，經核與上開條
    文規定要件及意旨相符，尚無處理程序或權限上之瑕疪，先
    予說明。
二、本件異議意旨略以：查相對人先持臺灣臺北地方法院98年度
    北簡字第24631號、99年度簡上字第88號確定判決，債權本
    金為新台幣（下同）148,419元，聲請執行異議人對第三人
    嘉義市立北興國民中學（下簡稱北興國中）之薪資債權，由
    鈞院99年度司執字第29816號執行案件受理（下簡稱前案）
    ；另相對人又以臺灣臺南地方法院96年度重訴字第291號民
    事判決、臺灣高等法院臺南分院97年度重上字第75號民事判
    決及最高法院100年度台抗字第38號裁定為執行名義，債權
    本金為10,256,376元，聲請執行異議人對第三人北興國中之
    薪資債權，由鈞院100年度司執字第10271號執行案件受理（
    下簡稱後案），因前後系爭執行案件之債務人及標的同一，
    經鈞院合併由鈞院100年度司執字第26829號執行案件受理（
    下簡稱系爭執行事件）。然自民國100年5月起至同年10月止
    ，異議人已被扣款共計211,242元，顯已超過前案執行事件
    之債權本金，違法多扣62,823元，應立即停止扣款，此外，
    異議人尚未收到鈞院99年度訴字第691號判決書，判決依法
    仍未確定，前案執行事件仍應停止中，自不應扣薪。而後案
    執行案件中，相對人所持之臺灣臺南地方法院96年度重訴字
    第29 1號民事判決，業經臺灣高等法院臺南分院97年度重上
    字第61號民事判決廢棄在案，且相對人以不相干之臺灣高等
    法院臺南分院97年度重上字第75號民事判決及最高法院100
    年度台抗字第38號裁定對異議人聲請強制執行，鈞院卻違背
    法令誤發100年度司執字第10271號執行命令對異議人扣薪，
    顯已張冠李戴。次查臺灣臺南地方法院91年度執字第10940
    號執行事件，業經該院96年度955號民事判決撤銷該執行程
    序，然今相對人再對異議人聲請強制執行，顯然違法。復查
    ，相對人自92年8月4日至96年7月31日已違法扣款12,230,72
    2元，卻係無合法執行名義，故相對人收取異議人薪資並無
    法律上原因，屬不當得利。況系爭執行案件之1300萬元借款
    ，已於89年4月1日，合計訴外人吳安和於匯通商業銀行（已
    被相對人併購）定期存款100萬元，共計1,400萬元全部清償
    完畢，是後案執行事件所執之執行名義均屬違法，故系爭執
    行事件之扣薪行為亦屬違法，爰依法聲明異議，請求撤銷系
    爭執行事件之扣薪執行程序等語。
三、經查：
（一）相對人持上開臺灣臺北地方法院98年度北簡字第24631號
      、99年度簡上字第88號等確定判決，聲請執行異議人對第
      三人北興國中之薪資債權，由前案執行事件受理，及另以
      臺灣臺南地方法院96年度重訴字第291號民事判決、臺灣
      高等法院臺南分院97年度重上字第75號民事判決及最高法
      院100年度台抗字第38號民事裁定為執行名義，聲請執行
      異議人對第三人北興國中之薪資債權，由後案執行案件受
      理，且因上開兩件執行案件之債務人及標的同一，經本院
      合併由系爭執行案件受理，並核發比例之移轉命令等情，
      業經本院依職權調閱本院99年度司執字第29816號、100年
      度司執字第10271號民事程序卷宗審核無訛。從而，聲請
      人雖係針對系爭執行案件聲明異議，然其主張係以上開前
      、後執行事件之執行內容為異議乙情，，應堪認定。
（二）按強制執行程序開始後，除法律另有規定外，不停止執行
      。有異議之訴時，法院因必要情形或依聲請定相當並確實
      之擔保，得為停止強制執行之裁定，強制執行法第18條固
      定有明文。惟該異議之訴如經裁判駁回確定，則法院即不
      得再裁定停止強制執行（最高法院94年度台聲字第840號
      裁判參照）。本件前案執行事件執行時，異議人曾提起債
      務人異議之訴，由本院99年度訴字第691號案件受理，並
      裁定聲請人供擔保後停止執行在案，惟該異議之訴於100
      年5月31日判決駁回原告之訴，並已於同年7月13日確定等
      情，有前開本院99年度訴字第691號民事判決、確定證明
      書等附於本院99年度司執字第29816號可稽（見前案執行
      事件卷第141-149頁），故前案執行事件停止執行之原因
      已然消滅，應繼續執行。故異議人主張其尚未收受判決，
      上開異議之訴尚未確定，前案執行事件應繼續停止執行云
      云，並不足採。
（三）另相對人聲請執行之後案執行事件，所持執行名義即臺灣
      臺南地方法院96年度重訴字第291號民事判決，係判決相
      對人全部勝訴，而異議人不服提起上訴，臺灣高等法院臺
      南分院則以97年度重上字第75號民事判決駁回其上訴，最
      高法院再以100年度台抗字第38號民事裁定駁回異議人之
      抗告而確定等情，有院開民事判決及民事裁定附於本院10
      0年度司執字第10271號執行卷可按（見後案執行事件卷第
      5-14頁），是異議人一再指稱上開臺灣臺南地方法院96年
      度重訴字第291號民事判決已遭臺灣高等法院臺南分院以9
      7年度重上字第61號民事判決廢棄在案云云，已非可採；
      且異議人所爭執臺灣高等法院臺南分院97年度重上字第61
      號民事事件，係因異議人另案提起債務人異議之訴，由臺
      灣臺南地方法院97年度訴字第429號民事判決駁回異議人
      之訴後，其不服提起上訴之案件，況該案仍係判決駁回異
      議人之上訴，且業經最高法院98年度台上字第1078號民事
      裁定駁回其上訴確定乙情，亦有前開民事判決、民事裁定
      附於本院100年度司執字第10271號執行卷可參（見後案執
      行事件卷第140-154頁），足認異議人主張相對人所持之
      後案執行名義已經判決廢棄，本院以不相干之上開臺灣高
      等法院臺南分院97年度重上字第75號民事判決、最高法院
      100年度台抗字第38號裁定違法核發100年度司執字第1027
      1號執行命令云云，亦顯屬有誤，並不足採。
（四）又異議人主張臺灣臺南地方法院91年度執字第10940號執
      行事件，業經該院96年度955號民事判決撤銷該執行程序
      ，相對人再對異議人聲請強制執行，顯然違法，且收取異
      議人薪資並無法律上原因，屬不當得利乙節。查相對人係
      曾以臺灣臺南地方法院90年度票字第3855號民事裁定為執
      行名義，向該院聲請對異議人為強制執行，由該院91年度
      執字第10940號執行案件受理，薪資部分則囑託本院以91
      年度執助字第91號執行，而異議人對該執行事件亦提起債
      務人異議之訴，經臺灣臺南地方法院96年度訴字第955號
      及臺灣高等法院臺南分院96年度上易字第283號以相對人
      票據債權已罹於消滅時效，故就「囑託臺灣嘉義地方法院
      91年度執助字第91號尚未收取之薪資之強制執行程序，應
      予撤銷。」而判決確定。然相對人再以對訴外人吳安和之
      借款債權及異議人之連帶保證之法律關係為請求，取得上
      開臺灣臺南地方法院96年度重訴字第291號、臺灣高等法
      院臺南分院97年度重上字第75號民事判決及最高法院100
      年度台抗字第38號民事裁定等勝訴裁判，作為後案執行事
      件之執行名義，是相對人係以不同之請求權依據取得不同
      之執行名義至明，況上開臺灣臺南地方法院96年度重訴字
      第291號民事判決亦認相對人提起上開清償借款事件與上
      開90年度票字第3855號之聲請本票准許強制執行事件並無
      同一債權重複請求之處。是後案執行事件之執行名義與上
      開遭判決撤銷執行程序之執行名義並未相同，則先前經判
      決撤銷之執行程序，並不影響相對人以不同請求權取得後
      案執行事件執行名義之合法性，故後案執行事件執行名義
      及執行程序未受法院實體判決廢棄及撤銷前，難謂其係違
      法執行程序，則異議人主張相對人再對異議人聲請強制執
      行，顯然違法云云，自不足採。另後案執行事件執行名義
      既屬合法有效，則相對人據此聲請強制執行，而受領之款
      項即有法律上正當權源，非無法律上原因。
（五）又訴外人吳安和於85年11月22日所借貸1,400萬元債務尚
      未清償等情，業經上開本院99年度訴字第691號民事判決
      所肯認，有該民事判決影本附卷可參，且異議人於系爭執
      行案件中，並未提出有何還款之證據，則其空言已清償完
      畢云云，洵難採信。
（六）綜上，本件異議人之聲明異議，尚於法不合，不能准許。
四、綜上所述，本院民事執行處司法事務官以裁定駁回異議人之
    聲明異議，於法並無不合；異議人聲明異議意旨指摘其不當
    ，聲明應予廢棄，非有理由，應予駁回。
五、據上論結，本件異議為無理由，依民事訴訟法第240條之4第
    3項後段，裁定如主文。
中    華    民    國   100    年    11    月    25    日
                  民二庭法  官  黃仁勇
以上正本證明與原本無異。
如不服本裁定，應於裁定送達後10日內，向本院提出抗告狀。
中    華    民    國   100    年    11    月    25    日
                        書記官  黃意雯